臺灣高等法院花蓮分院刑事判決　　　　　　　　　　九十一年度上易字第一三九號
　　上訴人即
　　被　　　告　甲○○
右上訴人即被告違反律師法案件，不服臺灣台東地方法院九十一年度易字第八十八號
，中華民國九十一年七月十日第一審判決 (起訴案號：臺灣台東地方法院檢察署九十
年度偵字第一二八二號)提起上訴，本院判決如左：
    主  文
上訴駁回。
    事實及理由
一、本案檢察官以被告未具律師資格，卻為當事人撰寫書狀並且收取一萬元之費用，
    違反律師法，提起公訴，原審以被告雖辯稱並非意圖營利，但被告確實收取一萬
    元之費用，被告之行為即有營利之意圖，判處被告有期徒刑四月，被告提起上訴
    。
二、本案經本院審理結果，認原審以上訴人即被告犯律師法第四十八條第一項之罪，
    判處有期徒刑四月，併科罰金新台幣五萬元，並諭知易科罰金及易服勞役之折算
    標準，認事用法及量刑均無不當，應予維持，並引用第一審判決書記載之事實、
    證據及理由。
三、被告上訴意旨仍稱被告之行為並無任何營利之意圖，與律師法第四十八條第一項
    所規定之構成要件不合，自不構成犯罪等語。然按律師法第四十八條第一項所稱
    之「意圖營利」，即為學理上所稱之主觀構成要件要素，乃係獨立於構成要件故
    意外之犯罪構成主觀要素，此種主觀構成要件要素，與構成要件故意中之欲的要
    素之區別，或謂僅係程度上的差異，或謂並無不同，但兩者均僅係行為人主觀上
    積極地使構成要件實現的意欲狀態，並非必須客觀上已有構成要件之實現而言，
    因此最高法院八十七年度台上字第二二九○號判決即認為「所謂意圖營利，祇以
    行為人主觀上有此意圖為已足，並不以果而得利或已經得利為必要。」，而查被
    告為當事人撰寫書狀並收取一萬元之費用，業據被告承認無訛，證人林瓊月於原
    審審理中更稱「．．．他一開始要跟我收兩萬元．．．」（原審卷第三十二頁）
    ，顯見被告確實有收取費用之行為，亦顯見被告確有營利之意圖，被告所辯未足
    採信。更且被告除為林瓊月代理離婚訴訟之外，另外尚代理王初陽等多件訴訟，
    有台灣台東地方法院函附卷可參（偵查卷第三十頁以下），並經證人莊聖凱（偵
    查卷第四十四頁）、潘淑美（偵查卷第五十頁）、田茂睿（偵查卷第六十二頁）
    、潘麗珠（偵他卷第一三九頁）、許秀玲（偵他卷第一三九頁）證述在卷。再有
    本院八十七年度重上字第五十八號訴訟代理人為被告之民事判決（偵他卷第三頁
    ）、台灣臺東地方法院東小字第五十四號民事訴訟之委任狀一紙（偵他卷第六十
    八頁）、八十九東簡字第一四六號起訴狀（偵他卷第七十二頁）附卷可參，被告
    之行為足以影響律師法所建立之專業證照制度，原審因而判處被告罪刑，並無不
    合，被告上訴為無理由，應予駁回。
四、據上論結，應依刑事訴訟法第三百七十三條、第三百六十八條判決如主文。
本案經檢察官崔紀鎮到庭執行職務。
中      華      民      國     九十一     年     十     月    十四      日
                               審判長法官  謝  志  揚
                                     法官  莊  謙  崇
                                     法官  賴  淳  良
右正本證明與原本無異。
本件不得上訴。
                                   書記官  邱  廣  譽
中      華      民      國     九十一     年     十     月    十五      日
